臺灣桃園地方法院刑事判決　　　　　　　 94年度訴字第640號
公　訴　人　臺灣桃園地方法院檢察署檢察官
被　　　告　乙○○　男　36歲.
指定辯護人　本院公設辯護人　彭詩雯
上列被告因毒品危害防制條例案件，經檢察官提起公訴（93年度
偵字第10001 號），本院判決如下：
    主  文
乙○○無罪。
    理  由
一、按犯罪事實應依證據認定之，無證據不得認定犯罪事實，刑
    事訴訟法第一百五十四條第二項定有明文。又認定不利於被
    告之事實，須依積極證據，苟積極證據不足為不利於被告事
    實之認定時，即應為有利於被告之認定，更不必有何有利之
    證據，最高法院三十年上字第八一六號著有判例可資參照。
    又此所謂「積極證據足以為不利被告事實之認定」，依據同
    院七十六年臺上字第四九八六號判例意旨，係指據為訴訟上
    證明之全盤證據資料，在客觀上以達於通常一般之人均不致
    於有所懷疑，而得確信被告確曾犯罪之程度。若未達到此一
    程度，而有合理懷疑之存在時，即無從為被告有罪之判決。
二、本件公訴意旨略以：被告乙○○明知海洛因係第一級毒品，
    依法不得販賣、轉讓，竟基於概括犯意連續於九十三年二月
    十六日起連續三天，以新台幣（下同）一千元、五百元、五
    百元之價格，在其位於桃園縣平鎮市東勢里九鄰東勢五十號
    住處，轉讓第一級毒品海洛因予第三人丙○○，嗣丙○○於
    同年月二十日欲再前往向被告購買毒品時，適巧在被告住處
    前遭警查獲非法持有削尖吸管及注射針筒及止血帶，嗣於大
    溪分局南雅派出所製作筆錄時供出上情，因認被告涉有毒品
    危害防制條例第八條第一項之轉讓第一級毒品罪嫌等語。
三、訊之被告堅決否認有前述犯行，並辯稱：我沒有販賣或轉讓
    海洛因給丙○○，那些都是她亂講的等語。
四、本件公訴意旨認定被告有前述犯行，係以：(1)證人丙○○於
    偵、審中具結後之陳述，證人丙○○係前往購毒時遭警查獲
    而供出，其證詞可採，(2)被告亦因施用毒品（海洛因）案件
    提起公訴等為其認定之依據。
五、本院查：
  (一)被告是否因施用毒品海洛因經公訴人提起公訴與其有無販賣
    或轉讓海洛因予證人丙○○之事實間並無任何因果關係，公
    訴人以之為被告有前述犯行之佐證，尚無可採。
  (二)證人丙○○於偵訊及本院審理時固均指訴案發前向被告購買
    海洛因三次等語，惟其就其等間毒品交易過程之陳述，尚有
    下述不符或不合常理之處：(1)就其等交易之時間，證人丙○
    ○於警訊中稱「九十三年二月十六日起連續三天（亦即同年
    月十六、十七、十八日）」，其於偵訊中稱：「只記得在（
    九十三年）二月間」，於本院審理時稱：「最後一次買海洛
    因的時間是二月十八日，我都是每隔兩、三天向被告買一次
    海洛因，所以之前兩次就是兩、三天及再兩、三天前（依其
    所述推算，應係『同年月十五或十六日』一次及『同年月十
    二、十三或十四日』一次）」（見偵卷第一一、三五頁、本
    院卷第五六頁）。是就其等交易時間，究係「九十三年二月
    十六日起『連續』三天，每天一次」，抑係「九十三年二月
    十八日起及往前每隔二、三天一次」，已有不符。雖證人丙
    ○○於公訴人質以其前後所述時間不符後，改稱：因審理中
    緊張，且時間隔比較久，所以記得不是很清楚，應以警訊中
    為準等語，然對於所謂之「三次購買確切日期」，固然可能
    因時間之經過，記憶有所模糊，惟究竟係「連續三天，每天
    一次」，抑係「每隔二、三天一次」，應不致於有所錯誤，
    尤其如證人所述「其當時僅向被告購買」之情形下，更不應
    有所錯誤。(2)再者，依證人丙○○於偵訊及本院審理所述，
    其均係提藥（即毒癮發作）時購買注射針筒後，直接到被告
    住處購買海洛因，未曾以電話事先聯絡；時間幾乎都是下午
    、傍晚的時候等語（偵卷第三五頁、本院卷第五六、五七、
    六○頁），然而證人亦稱其當時與被告認識約三、四個月而
    已，顯示其與被告並不熟識，在此情況下，其如何知悉被告
    每日之傍晚時間一定在其住處等候，且有毒品可取得？參諸
    一般毒品之交易，多事先以電話聯絡，確定交易時間、地點
    ，證人前開所述之交易過程，與常情不合。(3)又證人於偵訊
    及審理時證稱：「他都先收錢，隔了很久才拿毒品給我。最
    久有一次我等了半個小時。」等語（偵卷第三五頁、本院卷
    第五七頁）。然而海洛因毒品交易涉及死刑、無期徒刑之重
    罪，行為人莫不小心謹慎，焉有讓購毒者在自己住處內或大
    門口等候半個小時才交付毒品之理？是證人丙○○前開所述
    ，亦不等常理。證人丙○○於本件警訊、偵訊及本院審理時
    就其向被告購買（或）取得毒品之過程，既有前後不一或不
    符常情之處，自難僅以證人之陳述為認定被告有本件犯行之
    唯一證據。
  (三)至於證人丁○○於本院審理時雖曾證稱：其與證人丙○○、
    被告三人曾一起在被告住處房間內施用毒品安非他命二、三
    次，其曾於九十二年十一、二月單獨與被告一起在鶯歌施用
    海洛因一次，其知悉被告及證人丙○○有施用海洛因之情形
    ，其等三人未曾一起施用過海洛因毒品，其印象中沒有看過
    丙○○向被告拿海洛因等語（本院卷第一三九、一四○頁）
    。是證人丁○○前開所述，亦不足以佐證證人丙○○前開證
    述之真實性。
  (四)又本件警方查獲被告時，查獲之物品，除其中海洛因一包坦
    承係其持有，供己施用外，其餘物品均係其另案所涉竊盜案
    件有關之贓、證物，其中之電子秤係大型之磅秤，非用以秤
    毒品用之電子秤，現場並未查獲（毒品）分裝袋等情，亦據
    證人，即桃園縣警察局大溪分局南雅派出所警員甲○○於本
    院審理時證述在卷（本院卷第六七、六八頁）。另公訴人收
    案後指揮移送機關於案發後四個月對被告住處實施搜索，亦
    未查獲任何有關被告販賣或轉讓毒品之事證，亦有移送機關
    九十三年六月十四日溪警分字第○九三二○一四○七○號函
    檢附之本院搜索票、移送機關搜索扣押筆錄、無扣押物證明
    書影本各一份在卷可稽（偵卷第一、一七至一九頁）。
  (五)此外，尚查無其他積極之證據足資認定被告確有公訴意旨所
    述之犯行，依法應為其無罪判決之諭知。
六、據上論斷，應依刑事訴訟法第三百零一條第一項前段，判決
    如主文。
本案經檢察官李允煉到庭執行職務。
中　　華　　民　　國　　94　　年　　7 　　月　　13　　日
                    刑事第二庭審判長法  官  徐培元
                                    法  官  鄭吉雄
                                    法  官  潘進順
以上正本證明與原本無異。
如不服本判決，應於判決送達後10日內向本院提出上訴狀（應附
繕本），上訴於臺灣高等法院。
                                    書記官  陳玉芬
中　　華　　民　　國　　94　　年　　7 　　月　　13　　日
